臺灣新北地方法院民事裁定
111年度消債清字第160號
聲  請  人  潘建杰  
訴訟代理人  韓瑋倫律師（法扶律師）
相  對  人  兆豐國際商業銀行股份有限公司

法定代理人  張兆順  
代  理  人  林勵之  
相  對  人  花旗(台灣)商業銀行股份有限公司


法定代理人  莫兆鴻  
相  對  人  滙豐(台灣)商業銀行股份有限公司

法定代理人  陳紹宗  


相  對  人  臺灣新光商業銀行股份有限公司

法定代理人  李增昌  
代  理  人  羅雅齡  
相  對  人  遠東國際商業銀行股份有限公司

法定代理人  周添財  


相  對  人  凱基商業銀行股份有限公司


法定代理人  龐德明  


相  對  人  中國信託商業銀行股份有限公司


法定代理人  利明献  


相  對  人  台灣美國運通國際股份有限公司

法定代理人  郭豐賓   
相  對  人  良京實業股份有限公司

法定代理人  平川秀一郎



相  對  人  第一金融資產管理股份有限公司

法定代理人  施志調  
代  理  人  黃志勇  
上列當事人消費者債務清理事件，本院裁定如下： 
    主  文
聲請人潘建杰自民國一一一年十一月二十九日下午三時起開始清
算程序。
命司法事務官進行本件清算程序。
    理  由
一、按更生方案未依消費者債務清理條例（下稱消債條例）第59
    條、第60條規定可決時，除有同條例第64條規定之情形外，
    法院應以裁定開始清算程序；法院為前項裁定前，應使債權
    人、債務人有陳述意見之機會。消債條例第61條第1項、第2
    項定有明文。次按債務人有薪資、執行業務所得或其他固定
    收入，依其收入及財產狀況，可認更生方案之條件已盡力清
    償者，法院應以裁定認可更生方案。債務人無固定收入，更
    生方案有保證人、提供擔保之人或其他共同負擔債務之人，
    法院認其條件公允者，亦同。消債條例第64條第1項定有明
    文。再按下列情形，視為債務人已盡力清償：一、債務人之
    財產有清算價值者，加計其於更生方案履行期間可處分所得
    總額，扣除自己及依法應受其扶養者所必要生活費用後之餘
    額，逾十分之九已用於清償。二、債務人之財產無清算價值
    者，以其於更生方案履行期間可處分所得總額，扣除自己及
    依法應受其扶養者所必要生活費用後之餘額，逾5分之4已用
    於清償。債務人必要生活費用，以最近一年衛生福利部或直
    轄市政府所公告當地區每人每月最低生活費1.2倍定之。消
    債條例第64條之1、第64條之2第1項定有明文。再法院開始
    清算程序之裁定，應載明其年、月、日、時，並即時發生效
    力；法院裁定開始更生或清算程序後，得命司法事務官進行
    更生或清算程式，消債條例第83條第1項、第16條第1項前段
    亦定有明文可參。
二、經查：
　㈠本件聲請人即債務人前因有不能清償債務之虞之情事，向本
    院聲請更生，經本院以110年度消債更字第87號裁定聲請人
    自民國110年8月11日上午10時開始更生程序，並命司法事務
    官進行本件更生程序，復經本院民事執行處以110年度司執
    消債更字第324號更生事件受理在案。嗣於更生程序中，聲
    請人於110年10月22日以消費者債務清理更生陳報狀提出以
    每月為1期，第1期至60期每期清償新臺幣（下同）4,634元
    、第61期至72期每期清償44,536元，共計6年即72期，總清
    償金額812,472元、清償成數17.54%之之更生方案，本院司
    法事務官遂於同年10月29日函請全體相對人即債權人對前開
    更生方案是否同意表示意見。其中同意之債權人為台灣美國
    運通國際股份有限公司、逾期未為確答視為同意之債權人為
    兆豐國際商業銀行（債權比例分別為5.33%、0.97%），其餘
    債權人均遵期表示不同意，聲請人所提之前開更生方案仍未
    獲可決在案，故本院司法事務官復函請聲請人於文到20日內
    重新提出更生方案等相關資料等件，聲請人嗣於111年1月21
    日具狀提出清償總金額812,532元、清償成數仍為17.54%之
    更生方案；嗣本院司法事務官復於111年1月24日函請全體相
    對人對聲請人第2次所提出之更生方案是否同意表示意見。
    其中同意之債權人為台灣美國運通國際股份有限公司、逾期
    未為確答視為同意之債權人為兆豐國際商業銀行、第一金融
    資產管理股份有限公司（債權比例分別為0.97%、5.33%、13
    .54%），其餘債權人均遵期表示不同意，故本院司法事務官
    再次發函請聲請人提出更生方案，聲請人嗣於111年4月14日
    第3次提出更生方案，即每月1期，第1期至60期每期清償6,9
    71元、第61期至72期每期清償46,873元，共計6年分72期、
    總清償金額980,736元、清償成數為21.18%之更生方案，雖
    經債權人台灣美國運通國際股份有限公司表示同意及逾期未
    為確答視為同意之債權人兆豐國際商業銀行、第一金融資產
    管理股份有限公司、花旗(台灣)商業銀行（債權比例分別為
    0.97%、5.33%、13.54%、2.76%），然因其餘債權人均遵期
    表示不同意，聲請人所提之前開更生方案仍未獲可決在案等
    情，業經本院職權調取110年度司執消債更字第324號卷（下
    稱司執消債更卷）核閱無訛。是以，本件聲請人所提之第3
    次更生方案既未能依消債條例第59條、第60條規定獲債權人
    會議可決，則依前開說明，本件即應審究聲請人所提第3次
    更生方案是否合於消債條例第64條第1項所定盡力清償之要
    件，而得逕予認可。
　㈡查本件聲請人於111年4月11日所陳報之更生方案，其每月薪
    資收入為30,500元，而每月必要支出部分經其調整為21,385
    元（已扣除勞健保費），則扣除其於更生方案履行期間必要
    支出總額後，尚餘656,280元（計算式：30,500元×72期－21,
    385元×72期＝656,280元）；另依全球人壽保險股份有限公司
    函附聲請人保險契約狀況資料，聲請人名下尚有具清算價值
    之保單解約金總額532,020元，加計其於更生方案履行期間
    可處分所得餘額後為1,188,300元（計算式：656,280元＋532
    ,020元＝1,188,300元），然依聲請人所提之更生方案係記載
    清償總金額為980,736元（見本院司執消債更卷第241頁），
    顯然未達消債條例第64條之1第1款規定逾可處分所得餘額十
    分之九之數額（本件屬債務人財產有清算價值之情形），自
    難認其已盡力清償。從而，聲請人所提之更生方案並未有消
    債條例第64條第1項所規定應逕予認可之情形，自不得認可
    其更生方案。復本院即依消債條例第61條第2項規定，於111
    年8月9日函請聲請人及相對人就本院是否裁定開始清算程序
    陳述意見，聲請人具狀表示其已盡力清償，請本院認可更生
    方案，本件並無裁定開始清算程序之必要；相對人台灣美國
    運通國際股份有限公司、凱基商業銀行、兆豐國際商業銀行
    表示無意見；相對人中國信託商業銀行、滙豐(台灣)商業銀
    行、第一金融資產管理股份有限公司表示請聲請人再次提出
    更生方案，本件無進行清算程序之必要；相對人臺灣新光商
    業銀行、遠東國際商業銀行、良京實業股份有限公司則表示
    請本院逕以職權裁定；另其餘相對人均未具狀陳述任何意見
    。
三、綜上所述，聲請人之更生方案未能依消債條例第59條、第60
    條規定獲得債權人會議之可決，亦核無符合消債條例第64條
    規定可由法院依職權逕為認可其更生方案之情形，聲請人復
    未表示撤回更生或清算聲請，是本院自應依消債條例第61條
    第1項規定，裁定開始清算程序，並命司法事務官進行本件
    清算程序。另本院查核聲請人之財產資力情形，經核聲請人
    並非毫無任何具清算價值之財產可供清算，參酌本件清算程
    序之規模，本院認尚有進行清算之實益，故不依消債條例第
    85條之規定同時終止清算程序，併予敘明。
四、爰裁定如主文。
中　　華　　民　　國　　111 　年　　11　　月　　29　　日
                  民事第二庭  法　官　宋泓璟
以上正本係照原本做成。
如不服本裁定，應於裁定送達後10日內以書狀向本院提出抗告，
並繳納抗告費新臺幣1,000元。
本裁定已於111年11月29日下午3時公告。
中　　華　　民　　國　　111 　年　　11　　月　　29　　日
                              書記官  鄧筱芸